【裁判字號】    89,上易,865
【裁判日期】    890711
【裁判案由】    詐欺
【裁判全文】
臺灣高等法院臺中分院刑事判決                    八十九年度上易字第八六五號
    上  訴  人
    即  被  告  丙○○
右上訴人因詐欺案件，不服台灣南投地方法院八十八年度易字第七二號中華民國八十
九年三月九日第一審判決（起訴案號：台灣南投地方法院檢察署八十八年度偵字第四
六三五號）提起上訴，本院判決如左：
    主      文
原判決撤銷。
丙○○連續意圖為自己不法之所有，以詐術使人將本人之物交付，累犯，處有期徒刑
肆月。
    事      實
一、丙○○曾於民國（下同）八十五年間因妨害自由案件，經臺灣南投地方法院於八
    十五年十一月十八日判處有期徒刑三月確定，而於八十五年十二月十六日易科罰
    金執行完畢，因自己工作不順，經濟狀況不好，乃於八十六年十一月二十日，以
    自己之名義召集內標制互助會，籌集資金，其會員含乙○○、丁○○等人共二十
    人，會款每月新臺幣（下同）一萬元、會期自八十六年十一月二十日起至八十八
    年七月二十日止，定於每月二十日二十時開標，不料丙○○於八十六年十一月二
    十日收取頭會會款後，其經濟狀況更形惡化，為解決自己之債務，竟基於概括之
    犯意，意圖為自己不法之所有，在住處連續將會員每期標得會款之全部或部分用
    於支付其個人債務，而向得標之會員詐稱所未交付之款項可抵日後「死會」之應
    繳會款，致使標得會款之會員陷於錯誤，而未請求其如數交出會款金額，而同時
    使其他活會會員，亦不知此情仍繼續交付活會會款。嗣該互助會至十五會時，丙○○突然宣告倒會，乙○○、丁○○追悉上情，始知受騙，其二人部分共受詐騙
    三十四萬五千元。
二、案經乙○○訴由臺灣南投地方法院檢察署檢察官偵查起訴。
    理      由
一、右揭事實，訊據上訴人即被告丙○○固不否認其連續將會員每期標得會款之全部
    或部分用於支付其個人債務，而向得標之會員表示其所未交付之款項，可抵日後
    「死會」之應繳會款，及該互助會至十五會時，其經濟無力支撐宣告倒會等事實
    ，惟矢口否認有何詐欺之犯意，辯稱：其係因為發生車禍，及被騙十餘萬元，才
    會挪用會員會款供支付個人債務云云。經查，被告連續將會員每期標得會款之全
    部或部分用於支付其個人債務，而向得標之會員詐稱其所未交付之款項，可抵日
    後「死會」之應繳會款，及該互助會至十五會時，突然宣告倒會等事實，不但為
    被告所自承，復迭據被害人乙○○、丁○○於偵審中指述明確，並經證人何政彥
    結證屬實，被告為支應自己之債務，一方面將會員標得會款之全部或部分供己私
    用，而僅向得標之會員佯稱其所未交付之款項，可抵日後「死會」會款，已屬違
    反一般互助會之常規，一方面明知自己債務纏身猶繼續收取活會會員所繳納之會
    款，且於該互助會至十五會時宣告倒會，此舉顯然非僅單純一時週轉不靈，債務
    不履行所致，而係被告基於詐欺之意圖所為，鑑之被告交付於乙○○以抵積欠會
    款之本票，無一張履行兌現，有乙○○之存證信函一紙及本票二十三紙在卷可稽
    ，並可為佐證，足見被告所辯應係卸責之詞，不足採信，本件事證明確，其被訴
    犯行足堪認定，應依法論罪科刑。
二、核被告丙○○所為，係犯刑法第三百三十九條第一項之詐欺罪。其各次向多數活
    會會員及得標會員行詐，係一行為而觸犯數罪名，為想像競合犯。而其多次詐欺
    犯行，均時間緊接，方法相同，而觸犯構成要件相同之罪名，顯係基於概括之犯
    意反覆為之，均應依連續犯之規定論以一罪，並依法加重其刑。又被告曾於八十
    五年間因妨害自由案件，經原審於八十五年十一月十八日判處有期徒刑三月確定
    ，而於八十五年十二月十六日易科罰金執行完畢，有臺灣高等法院被告全國前案
    紀錄表、臺灣南投地方法院檢察署刑案資料查註紀錄表各一紙附卷可稽，其於刑
    之執行完畢後五年內再犯本件有期徒刑以上之罪，為累犯，應依刑法第四十七條
    規定遞加重其刑。原審對被告論罪科刑固非無見，惟原審認被告詐得金額約三十
    二萬元等情，然乙○○已指訴被告詐其款項為三十四萬五千元，有存證信函及每
    張一萬五千元之本票二十三張在卷可稽，足證被告詐得金額係三十四萬五千元為
    正確，原審之認定有違誤，被告上訴意旨否認有詐欺犯行，雖不足採，惟原審判
    決既有不當，應由本院將原審判決撤銷改判，審酌被告思不勞而獲之犯罪動機、
    目的在於詐取會員財物、詐得之金額、被害人所受損害、未與多數被害人和解（
    本院審理中又償還被害人二萬元，有郵政國內匯款收據及收回之支票一張在卷可
    證），及犯罪後之態度等一切情狀，量處有期徒刑四月。
三、據上論斷，應依刑事訴訟法第三百六十九條第一項前段，第三百六十四條，第二
    百九十九條第一項前段，刑法第五十六條、第三百三十九條第一項、第五十五條
    、第四十七條，罰金罰鍰提高標準條例第一條前段，判決如主文。
本案經檢察官甲○○到庭執行職務。
中      華      民      國    八十九     年      七       月     十一   日
                                  臺灣高等法院臺中分院刑事第三庭
                                        審判長法  官  方  艤  駐
                                              法  官  廖  柏  基
                                              法  官  劉  連  星
右正本證明與原本無異。
不得上訴。
                                              書記官  顏  子  良
中      華      民      國    八十九     年      七       月     十二   日
附錄：
刑法第三百三十九條
意圖為自己或第三人不法之所有，以詐術使人將本人或第三人之物交付者，處五年以
下有期徒刑、拘役或科或併科一千元以下罰金。
以前項方法得財產上不法之利益或使第三人得之者亦同。
前二項之未遂犯罰之。
                                                                        Ｉ


司法院資訊處製作；財團法人民間司法改革基金會備份。
